【裁判字號】    89,訴,1347
【裁判日期】    900216
【裁判案由】    偽造有價證券
【裁判全文】
臺灣臺北地方法院刑事判決              八十九年度訴字第一三四七號
    公  訴  人  臺灣臺北地方法院檢察署檢察官
    被      告  甲○○○
右列被告因行使偽造有價證券案件，經檢察官提起公訴（八十九年度偵字第一○○六
一號），本院判決如左：
    主      文
甲○○○無罪。
    理      由
一、公訴意旨略以：被告甲○○○因其子乙○○患有中度智障，乃協助乙○○從事公
    益彩券之領取、販售、兌換等工作，明知乙○○以十張公益彩券與不詳姓名之男
    子所兌換中華民國公益彩券第六期編號00000000000號刮刮樂獎項中
    獎新台幣（下同）一千元之彩券係經偽造，竟不甘受損，於八十九年五月十六日
    十一時許，持該偽造之彩券至台北市○○○路○段一二○號台灣銀行公館分行，
    向行員林繡梅兌換獎金，因認被告涉犯有刑法第二百零一條第二項之行使偽造有
    價證券罪嫌。
二、按犯罪事實，應依證據認定之，無證據不得推定其犯罪事實。如不能證明被告犯
    罪者，應諭知無罪之判決，刑事訴訟法第一百五十四條、第三百零一條第一項分
    別定有明文。又事實之認定應憑證據，如未能發現相當證據，或證據不足以證明
    ，自不能以推測或擬制之方法，以為裁判基礎，最高法院四十年台上字第八六號
    亦著有判例在案。
三、訊據被告甲○○○對其於上開時、地，持該彩券向林繡梅兌換獎金之事實固不否
    認，但堅決否認有行使偽造有價證券之行為，辯稱：其不知該彩券係偽造等語。
    經查，公訴人認被告有上開犯行，無非以證人乙○○、林繡梅之證言，及該彩券
    經內政部警政署刑事警察局鑑驗結果，確有切割、破壞、黏貼之痕跡，係屬偽造
    ，一般人以肉眼即能輕易區辨真偽為依據。惟查，該彩券係於第六（由上而下）
    花紋處，以切割彩券正面，相黏接而成，其切割精緻，由背面觀察，因未切割背
    面，無法發現切割痕跡，並非如公訴人所指稱「一般人以肉眼即能輕易區辨真偽
    」，有該經偽造之彩券附卷為憑；至證人林繡梅雖於偵查中證稱：「本張其實蠻
    明顯的，因它有一切痕」等語，但證人林繡梅係負責兌換中獎彩券獎金櫃台之銀
    行專責行員，此經其供陳在卷，焉能以其專業能力衡量未受正式教育之被告之注
    意能力，而逕推論被告明知該彩券係經偽造？況被告持向林繡梅兌換之彩券有多
    張，僅該張彩券經偽造，此經證人林繡梅於偵查中證述無誤；於偵查中，公訴人
    詰之證人林繡梅：「當時有無告知被告其為偽造？」證人林繡梅陳稱：「他（被
    告）當時聽見也感到驚訝，聽他說，是他兒子在賣彩券，替他兒子拿來換的」等
    語，足資佐證公訴人之推論顯乏依據。而證人乙○○係一中度智障者，詞意表達
    困難，其於偵查中僅證稱：該彩券係他人在市場向其交換十張彩券，而後其交予
    被告等情，經本院進一步查證其交付被告後，被告之反應如何，證人乙○○證稱
    ：被告並未為任何責備其遭騙之言語，本院認苟被告知悉該張彩券係屬偽造，而
    證人乙○○係遭騙而交換十張彩券，被告當會責罵其子乙○○不該不聽其言，隨
    意與他人交換大額中獎彩券致被騙，此方符常情，但被告卻未為任何責罵之言詞
    ，顯然其辯稱：不知該彩券係經偽造等語，應屬可信。綜上所述，內政部警政署
    刑事警察局之鑑驗通知書，僅得證明該彩券係經偽造，無法證明被告係明知為偽
    造，而公訴人所論列之證據，均不足證明被告係明知，更無由臆測被告係「不甘
    受損」；此外，復查無其他積極證據足資證明被告有行使偽造有價證券之犯行，
    既不能證明其犯罪，依法應為無罪之諭知。
據上論斷，應依刑事訴訟法第三百零一條第一項，判決如主文。
本案經檢察官楊文慶到庭執行職務
中    華    民    國      九十        年      二       月     十六      日
                                      臺灣臺北地方法院刑事第四庭
                                          法  官  侯水深
右正本證明與原本無異。
如不服本判決，應於判決送達後十日內，向本院提出上訴狀。
                                          書記官  陳彥蕖
中    華    民    國      九十        年      二       月     十六      日


司法院資訊處製作；財團法人民間司法改革基金會備份。
